【裁判字號】    89,交上易,163
【裁判日期】    890627
【裁判案由】    過失致死
【裁判全文】
臺灣高等法院刑事判決                          八十九年度交上易字第一六三號
    上  訴  人
    即  被  告  丙○○
右上訴人因過失致死案件，不服臺灣台北地方法院八十八年度交易字第四○號，中華
民國八十九年三月六日第一審判決（起訴案號：臺灣台北地方法院檢察署八十七年度
偵字第二五九四六號）提起上訴，本院判決如左：
    主  文
上訴駁回。
丙○○緩刑貳年。
    事實及理由
一、本案經本院審理結果，認第一審以上訴人即被告丙○○犯刑法第二百七十六條第
    一項之過失致死罪，判處有期徒刑十月，並諭知易科罰金折算之標準為三百元折
    算一日，認事用法及量刑均無不當，應予維持，並引用第一審判決書記載之事實
    、證據及理由（本案係經被害人方天賜之子甲○○訴由台北市警察局文山二分局
    ，及臺灣臺北地方法院檢察署檢察官據報相驗後自動檢舉偵查起訴，併此敘明）
    。（如附件）
二、被告上訴意旨略以：被害人係因噎住窒息致死，非肇因於被告之過失；被害人未
    注意，亦有過失；伊業與告訴人甲○○達成和解，求為從輕判予緩刑，俾勵自新
    等情。經查臺灣台北地方法院檢察署驗斷書載明：「據台北市立萬芳醫院．．．
    ．．．診斷證明書記載（萬甲診字第○○八九四號），死者入院時間為十一月六
    日，最後診斷為『頭部外傷，顱內出血，右股骨骨折，嘔吐異物吸入，心肺衰竭
    』。三、經檢視死者身上外傷與參酌醫院診斷證明書綜合研判：致命傷為頭部外
    傷，符合因車禍致跌倒後，頭部撞擊地面所造成之結果」，有驗斷書在卷可稽，
    若非頭部外傷，亦不致嘔吐造成異物吸入，而心肺衰竭，足證車禍肇事受傷與被
    害人致死間有相當因果關係，被告所辯係因噎住窒息死亡，要無可採。被告倒車
    撞倒被害人乙節，亦據證人乙○○於本院訊問時證述綦詳。又被告倒車應謹慎緩
    慢後倒，並應注意其他行人，被告應注意，能注意，竟疏未注意而倒車，致被害
    人不及閃避，難認被害人有何過失。台北市車輛行車事故鑑定案件覆議意見書亦
    認定被告倒車時未注意行人，被害人尚未發現有違規情形，有該覆議意見書附卷
    可參。被告上訴非有無理由，應予駁回。惟念被告已與告訴人達成和解，有和解
    契約書影本在卷可稽，且被告尚有年幼子女二名需其教養，有戶口名簿影本一件
    附卷可稽，被告前未曾受有期徒刑以上刑之宣告，現受有期徒刑十月之科刑教訓
    ，已足資警惕，而無再犯之虞，本院認以暫不執行為適當，爰併予宣告緩刑二年
    ，以啟自新。
據上論結，應依刑事訴訟法第三百七十三條、第三百六十八條，刑法第七十四條第一
款，判決如主文。
本案經檢察官蔡茂松到庭執行職務。
中    華    民    國    八十九    年      六        月     二十七       日
                        臺灣高等法院刑事第二十四庭
                            審判長法  官  陳  貽  男
                                  法  官  李  世  貴
                                  法  官  聶  齊  桓
右正本證明與原本無異。
不得上訴。
                                  書記官  于      誠
中    華    民    國    八十九    年      六        月     二十八       日
附錄：本判決論罪科刑法條全文
刑法第二百七十六條
因過失致人於死者，處二年以下有期徒刑、拘役或二千元以下罰金。
從事業務之人，因業務上之過失犯前項之罪者，處五年以下有期徒刑或拘役，得併科
三千元以下罰金。
（附件）
臺灣臺北地方法院刑事判決                八十八年度交易字第四○號
    公  訴  人  臺灣臺北地方法院檢察署檢察官
    被      告  丙○○  女  廿七歲（民國○○○年○月○日生）
                        住臺北市○○區○○路三段二○六巷十四號
                        身分證號碼：Ｚ000000000
右列被告因過失致死案件，經檢察官提起公訴（八十七年度偵字第二五九四六號），
本院判決如左：
        主      文
丙○○因過失致人於死，處有期徒刑拾月。
        事      實
一、丙○○於八十七年十一月六日（起訴書誤載：四日）下午五時十分許，駕駛一輛
    車牌EG-6126 號自用小客車，沿臺北市○○區○○路三段一九二巷八弄由東往西
    方向倒車駛抵同路段一九二巷無號誌交岔路口時，適有年滿七十八歲老人方天賜
    （民國九年二月廿一日生）推著附載一名甫出生六月女嬰方浩穎（民國八十七年
    四月廿三日出生）之娃娃手推車徒步在車後行走。丙○○本應注意謹慎緩慢後倒
    ，並應注意其他車輛及行人，依當時情形又無任何不能注意之情事，伊竟疏未注
    意即貿然倒車行駛，以致將方天賜撞及倒地。方天賜受有右側頭部挫傷併顱內出
    血、右股骨骨折、右膝小腿及踝部淺部創傷、右肘部淺部創傷等傷害，雖經送臺
    北市立萬芳醫院急救，惟由於年已高齡，頭部外傷併顱內出血之傷害復原及生理
    反應能力緩慢，以致於同年月十九日下午二時五十八分許，吸入嘔吐異物致病況
    惡化、腦部缺氧以致心肺衰竭不治死亡。丙○○肇事後，即向到達事故現場處理
    員警自首犯行。
二、案經臺灣臺北地方法院檢察署檢察官自動檢舉偵查起訴。
        理      由
一、右揭事實，業據被告丙○○供承不諱，核與被害人方天賜之子甲○○之指訴相符
    ，並有道路交通事故調查報告表、交通事故談話紀錄表及補充資料表等件影本在
    卷可資佐證。被害人方天賜因本件交通事故以致受有頭部外傷併顱內出血等傷害
    ，有臺北市立萬芳醫院診斷證明書在卷可稽。惟因方天賜年已高齡，其頭部外傷
    併顱內出血之傷害復原及生理反應能力緩慢，以致因吸入嘔吐異物導致病況惡化
    、腦部缺氧而心肺衰竭不治死亡之事實，亦經臺灣臺北地方法院檢察署檢察官督
    同法醫師相驗明確，有勘驗筆錄、驗斷書及相驗屍體証明書等件在卷可稽。證人
    （臺北市立萬芳醫院主治醫師）邱文達亦於本院審理中結證明確，載明筆錄在卷
    可稽。被告丙○○既自承領有駕駛執照，其就「道路交通安全規則」第一一○條
    第二款「汽車倒車時，應．．．謹慎緩慢後倒，並應注意其他車輛及行人」之規
    定，自應知之甚稔，且查無證據證明被告丙○○於肇事當時有何不能注意情事，
    是被告丙○○應注意能注意竟疏未注意以致肇事，其就本件交通事故之發生自有
    過失，至為灼然。被告丙○○之過失與被害人方天賜之受傷死亡間，有相當因果
    關係。本件事證明確，應予依法論科。
二、核被告丙○○所為，係犯刑法第二百七十六條第一項過失致人於死罪。其於肇事
    後，在未為任何有偵查犯罪職權之公務員發覺前，即向到場處理事故員警自首犯
    行，有臺北市政府警察局交通警察大隊八十八年二月一日北市警交大四字第八八
    六○五八六九○○號函附報案自首調查報告表壹件在卷可稽，已符合刑法第六十
    二條前段有關自首之規定，應依法減輕其刑。爰審酌被告丙○○過失程度、造成
    被害人方天賜死亡之損害及其迄未與被害人家屬達成民事上和解賠償損害等一切
    情狀，量處如主文所示之刑，以示懲儆。
據上論斷，應依刑事訴訟法第二百九十九條第一項前段，刑法第二百七十六條第一項
，第六十二條前段，罰金罰鍰提高標準條例第一條前段，判決如主文。
本案經檢察官董怡臻到庭執行職務。
中  華      民      國      八十九      年     三     月     六     日
                          臺灣臺北地方法院交通法庭
                                          法 官     鍾  華
如不服本判決，應於判決送達後十日內向本院提出上訴狀（應附繕本），上訴於臺灣
高等法院。
                                          書記官    黃繡琴
中      華      民      國      八十九      年    三      月      十    日


司法院資訊處製作；財團法人民間司法改革基金會備份。
